【裁判字號】    97,聲,5257
【裁判日期】    971210
【裁判案由】    聲請解除限制出境
【裁判全文】
臺灣臺中地方法院刑事裁定            97年度聲字第5257號
聲  請  人
即  被  告  甲○○
                    國民
選任辯護人 李平義律師
           詹漢山律師
上列聲請人即被告因詐欺案件（九十六年度易字第六四○一號）
，聲請解除限制出境，本院裁定如下：
    主  文
聲請駁回。
    理  由
一、聲請意旨略以：（一）聲請人即被告（下稱聲請人）甲○○
    被訴詐欺案件，於民國（下同）九十七年一月十六日具保新
    臺幣（下同）五十萬元停止羈押。鈞院即於同日以中院參刑
    交九六易六四○一號函限制出境在案。然按被告罪嫌疑重大
    ，而有事實足認為有逃亡之虞，非予羈押，顯難進行審判者
    ，依刑事訴訟法第一百零一條第一項第一款，因得予以羈押
    ，然所謂有逃亡之虞，必須事實上是認被告釋放後確有逃亡
    之危險，並非漫無限制，共須被告犯罪嫌疑重大，均可視為
    有逃亡之虞而概予羈押（最高法院八十七年度臺抗字第五二
    一號、九十六年度臺抗字第一一一號裁定參照）。查臺灣臺
    中地方法院檢察署九十七年八月十八日中檢輝實九六偵二七
    七二一字第一○九五七六號函，撤銷聲請人之限制出境係以
    「無逃亡之虞」為撤銷原因，有該函可稽。且偵查最初係以
    有串證之虞收押禁見，何來現在變成有逃亡之虞？（二）按
    限制出境屬限制住居處分方法之一，法院諭命被告限制出境
    所應遵循之程序及應調查、審酌之事項，與諭命限制住居之
    要件，並無二致。雖法院為保全追訴、審判之進行或刑罰之
    執行，得限制被告住居所或出境，惟仍應視被告有無刑事訴
    訟法第一百零一條第一項或同法第一百零一條之一第一項各
    款所列之情形為斷（最高法院九十七年度臺抗字第十九號裁
    定參照）。查聲請人在臺北市執業律師，有固定臺北市○○
    ○路三一三巷三十二號二樓之住所，且住所之房地及同址三
    樓均為聲請人所有，登記配偶曾敏敏名義，有建物所有權狀
    及土地所有權狀可稽。另有臺北市○○○路○段二六九號二
    樓之七及同址二樓之十二號房地，此有建物所有權及土地所
    有權狀可稽。聲請人自交保後，每次均準時到庭，並無逃亡
    之虞，另長期患有逆流性食道炎、胃潰瘍、高血壓、糖尿病
    ，亦有臺灣大學附設醫院診斷證明書可稽，在臺灣大學附設
    醫院追蹤治療迄今多年無法治癒，且有惡化之虞，為恐引起
    併發症，為保命起見，亟思到美國尋找名醫治療。（三）綜
    上所述，聲請人已無刑事訴訟法第一百零一條第一項或同法
    第一百零一條之一第一項各款所列之情形，且臺灣臺中地方
    法院檢察署亦以無逃亡之虞，而撤銷限制出境。又前所具保
    之金額五十萬元，若認為不足以排除出國後滯留不歸之危險
    及保全審判之進行暨刑罰之執行，聲請人願意加重具保金，
    為此，聲請解除限制出境出國就醫，懇請察核，准予解除限
    制出境治癒宿疾云云。
二、按為進行追訴、審判或執行，刑事訴訟法上除規定保全證據
    外，尚有保全被告到庭接受偵查、審判或執行之相關規定，
    至保全被告之方法，依其情節輕重分別有羈押、具保、責付
    及限制住居等，羈押為最嚴重之手段，責付、限制住居則係
    輕微之手段，而限制出境亦屬限制住居方法之一，其目的亦
    在於保全偵查、審判之進行及刑罰之執行，並為對於憲法所
    賦予人民居住或遷徙自由之必要且較低度之法定限制。又按
    限制被告出境，僅在限制被告應居住於我國領土範圍內，不
    得擅自出國，俾便於訴訟程序之進行，較之限制居住於某市
    某縣某鄉某村，其居住之範圍更為廣闊，是限制出境與限制
    住居名稱雖有不同，然限制出境亦屬限制住居之處分，係執
    行限制住居方法之一種。故限制出境之處分，性質上屬於限
    制住居之一種，目的在防止被告逃亡，確保被告能於審判或
    執行時到場，以利刑事訴訟程序之進行，是考量解除限制出
    境與否，自應以訴訟之進行、證據之調查及刑罰之執行是否
    因此而受影響為判斷依據。是否有限制出境之必要，事實審
    法院本有裁量之權。事實審法院本得就個案審酌人權保障及
    公共利益之均衡維護而為裁量。限制住居、出境僅在保全刑
    事偵查、審判、執行之順利進行，屬於刑事訴訟之保全程序
    ，並非在確定被告對於本案是否應負擔罪責與是否應科處刑
    罰之問題。簡言之，僅係在判斷有無保全之必要而已，故有
    關限制出境之事由是否具備、是否具有限制出境必要性之審
    酌，並毋須如同本案有罪或無罪之判決，必將所有犯罪事實
    證明至「無合理懷疑之確信程度」，反之，只須對前揭要件
    事實證明至讓法院相信「很有可能如此」之程度即可，且踐
    行自由證明之程序即可。是依卷內證據，倘被告犯罪嫌疑重
    大，確有出境滯留他國不歸而逃亡之可能性存在，足以影響
    審判之進行或刑罰之執行，受訴法院自有依法認定裁量，並
    按訴訟進行程度及其他一切情狀，斟酌認定之權；末按法院
    於許可停止羈押之聲請時，併限制被告之住居，其目的在輔
    助具保、責付之效力，以保全審判之進行及刑罰之執行，是
    以對具保、責付並限制住居之被告，有無繼續限制其住居之
    必要，當以此為考量。而限制出境，依其性質，應為限制住
    居處分之一，法院是否解除限制出境，其審酌之情形亦同，
    此有最高法院九十三年臺抗字第四三○號、九十一年度臺抗
    字第四六七號、九十五年度臺抗字第一五五號、第一八六號
    及臺灣高等法院臺中分院九十七年度抗字第一二二二號刑事
    裁定可資參照。
三、本件聲請人所犯詐欺之罪，現仍由本院審理中，本院前（九
    十七年度聲字第三八五七號裁定）因認聲請人犯罪嫌疑重大
    ，且檢察官對聲請人求刑有期徒刑，可認聲請人所涉情節重
    大，業已說明聲請人解除限制出境恐有滯外不歸或逃亡之虞
    ，有礙審判進行等理由綦詳，因認仍有限制出境之必要，核
    屬本院本於審判職權之適法行使，尚無踰越法律規定等情，
    並經臺灣高等法院臺中分院審認聲請人「前因受出境之限制
    ，固均按時到庭，惟該限制一旦解除，即喪失使其如期到庭
    之強制力，自難以抗告人（即聲請人）先前均按時到庭，暨
    抗告人願意加重具保金額等情，用為擔保其解除限制出境後
    ，亦必能遵期到庭進行訴訟，接受審判之理由」，而將聲請
    人之抗告予以駁回確定，合先敘明。
四、又聲請人仍執前經提出之舊理由：「長期患有逆流性食道炎
    、胃潰瘍、高血壓、糖尿病，亦有臺灣大學附設醫院診斷證
    明書可稽，在臺灣大學附設醫院追蹤治療迄今多年無法治癒
    ，且有惡化之虞，為恐引起併發症，為保命起見，亟思到美
    國尋找名醫治療」云云。然該情既經臺灣高等法院臺中分院
    審認：「基於其醫療服務選擇權，在一般情形下若欲至國外
    就醫，固應加以尊重，然並非絕對而完全不能加以限制。亦
    即，其絕對不是憲法上之基本權利之核心，絲毫不得加以干
    涉限制者，也並非所有之利益或法益均不能與之抗衡。倘涉
    嫌犯罪而被國家機關追訴時，國家在追訴期間因確有逃亡之
    虞，為保全刑事訴追之利益，對此項權能加以限制，當非法
    之所禁。否則，若行為人隨時可能逃亡，卻因其特別喜歡某
    外國之醫生，國家就必須完全不考慮其他利益，任其出國挑
    選自己喜歡之醫生治病，顯然非事理之平」、「況抗告人所
    患逆流性食道炎、胃潰瘍、高血壓、糖尿病等，在國內並非
    罕見之疾病，國內醫療院所對此等疾病之診治亦累積長期之
    臨床經驗，應已具備足夠之醫療水準，復參酌上開病症均為
    慢性疾病，而無須立即至國外就醫之急迫性」，而遭駁回其
    之抗告在案。再者，聲請人所提出之臺大醫院診斷證明書，
    係九十七年一月三日所申請，距今將近一年期間，並未就其
    所患「逆流性食道炎、胃潰瘍、高血壓、糖尿病」等病，是
    否有嚴重惡化、引起併發症等情，提出新病情的證明。再參
    之聲請人於本院歷次（九十七年一月十五日、四月二十二日
    、五月十三日、七月八日、八月十九日、十月九日、十月三
    十日、十一月二十七日）開庭審理時，數小時之間均侃侃而
    談、聲音宏亮，其健康狀況，依據本院觀察，實際上似未有
    不良或有何緊急迫切之情形。況國內醫學進步，上開病情又
    非國內醫事科技所不能處理、醫治之重病，為眾所週知之事
    實，亦不宜以聲請人欲出國尋找名醫治療宿疾為由，解除其
    限制出境，致影響審判之進行及將來刑罰之執行，此部分聲
    請意旨尚難認有理由。
五、再依刑事訴訟法第一百十一條第四項規定，法院許可停止羈
    押之聲請者，得限制被告之住居。法院於許可停止羈押之聲
    請時，併限制被告之住居或出境，其目的在輔助具保、責付
    之效力，法院考量之點在於保全審判之進行及刑罰之執行，
    已如前述，即便檢察官當初聲請羈押之原因為被告有串證或
    逃亡之虞，若法院審酌一切情狀後，認為有以限制住居或出
    境為具保輔助手段之必要性時，仍得為限制住居之處分，尚
    難有何違背法律之處。再衡諸當今國內諸多詐欺、重大案件
    ，每見犯罪嫌疑人於國內尚有家人，並有固定住居所及建物
    、土地所有權之情況下，不顧國內事業、財產及親人，仍棄
    保潛逃出境，致案件難期順利進行調查、審判及日後刑罰之
    執行，所在多有。且於訴訟審理中之人，出境後即不歸者，
    時有所聞。為防止出境後故意不入境接受審理或執行，認仍
    有對聲請人限制出境之必要，足見限制聲請人出境之理由仍
    然存在。
六、至於臺灣臺中地方法院檢察署九十六年十一月二日，中檢輝
    實九六他九三一字第四三九○○號函，請內政部入出國及移
    民署、行政院海岸巡防署海岸巡防總局，對聲請人予以限制
    出境、出海，以及該署九十七年八月十八日，中檢輝實九六
    偵二七七二一字第一○九五七六號函，以「無逃亡之虞」為
    原因，撤銷聲請人之限制出境等情，雖有該署函文附卷可稽
    。然該署九十六年度偵字第二七三三九號、九十六年度偵字
    第二七七二一號起訴書之結論，係建議本院依據聲請人之具
    體實際狀況，「審酌有無繼續限制出境（海）之必要」。本
    院審酌本件聲請案件，既以聲請人之實際狀況有無繼續限制
    出境（海）之必要為綜合之判斷，而非僅判斷聲請人單純有
    無逃亡之虞之情況，審酌與判斷之內容及依據均有不同，聲
    請人不察，仍以前函為由而爭執，此部分之聲請亦無理由。
七、綜上所述，聲請人限制出境之原因仍未消滅，為確保將來審
    判程序進行及刑罰之執行，聲請意旨仍執前已說明論駁之事
    項，徒憑己意，再事爭執，本院既經詳予調查說明，並就此
    案，具體審酌聲請人之人權保障及公共利益之均衡維護而為
    裁量如上，本院認原先所予以限制出境之處分，並無不當，
    且原處分之事由依然存在，亦有繼續限制聲請人出境之必要
    ，其之聲請即難有理由，不能准許，應予駁回。
中    華    民    國    97    年    12    月    10    日
                  刑事第七庭    審判長法  官  陳如玲
                                      法  官  郭德進
                                      法  官  張清洲
上正本證明與原本無異。
如不服本裁定，應於送達後五日內，向本院提出抗告狀。
                                      書記官  詹東益
中    華    民    國    97    年    12    月    10    日


司法院資訊處製作；財團法人民間司法改革基金會備份。
